【裁判字號】    94,重上更(三),43
【裁判日期】    950118
【裁判案由】    違反藥事法
【裁判全文】
臺灣高等法院花蓮分院刑事判決    94年度重上更(三)字第43號
上訴人即被告  甲○○
指定  辯護人  辛○○律師
上列上訴人因違反麻醉藥品管理條例案件，不服臺灣花蓮地方法
院87年度訴字第102號中華民國88年3月31日第一審判決，（起訴
案號：臺灣花蓮地方法院檢察署87年度偵字第 532號）提起上訴
，本院判決後，由最高法院第 3次發回更審，本院更為判決如下
：
    主  文
原判決撤銷。
甲○○連續非法販賣化學合成麻醉藥品，處有期徒刑伍年貳月。
    事  實
一甲○○曾於民國（下同）85年間犯違反麻醉藥品管理條例罪名
  ，經原審法院判處有期徒刑3月（緩刑3年），猶不知悔改，竟
  再意圖營利，並基於概括犯意，於86年12月底某日，在花蓮市
  ○○路聯統大樓對面之穩發便利商店前，以新台幣（下同） 2
  千元之代價，販賣化學合成麻醉藥品安非他命 1小包予己○○
  吸用。復於87年3、4月間，在花蓮市大來百貨內電動遊藝場（
  溝仔尾附近）及花蓮市美琪飯店附近道路邊，以每次1包2千元
  之價格，先後販賣安非他命乙○○2次。
二案經花蓮縣警察局花蓮分局報請臺灣花蓮地方法院檢察署檢察
  官偵查起訴。
    理  由
一訊據上訴人即被告甲○○矢口否認其有上揭販賣安非他命予己○○及乙○○之犯行，並辯稱：伊曾經於86年年底向警方指證
  己○○吸食安非他命，己○○因此才會挾怨誣指伊販賣安非他
  命；另證人乙○○於警詢中是為了減輕自己的刑責才指證伊販
  賣安非他命，事實上伊於86年間與乙○○打架後就未再與乙○○聯絡云云。
二惟查：
  (一)上揭被告販賣安非他命予己○○之事實，已經證人己○○於
    87 年1月18日花蓮分局刑事組警詢中指證甚詳（見警詢卷第
    1 頁）。己○○嗣後雖於本院上訴審審理中改稱：伊之前是
    因被告曾經指認伊涉及麻醉藥品案件，因此懷恨在心而誣攀
    被告販賣云云（見本院上訴卷第26頁反面至27頁正面）。
  (二)惟查：被告於偵查中明確陳稱：伊不知己○○為何說伊販賣
    安非他命，伊與己○○間沒有仇恨，只有一些小摩擦等語，
    有偵查筆錄之記載附卷可稽（見偵查卷第20頁反面）。衡諸
    一般人被他人指認涉犯重罪時，如果其與指證者間存有嫌隙
    致有挾怨誣告之可能時，絕不致蓄意予以隱瞞，故被告上揭
    就其與己○○並無宿怨之供述，顯然可信。是被告嗣後改稱
    ：伊曾經檢舉己○○施用毒品而與之結怨一節，已經不足採
    信。況被告於一審審理時辯稱：「他（指己○○）曾向我借
    錢打電動，但我不借他，他好像很不高興的樣子。」、「己○○當時安非他命比我還多，有時我還會向他要，他是因為
    我不借錢給他，所以才咬我。」、「己○○是因我不借他 3
    千元，他懷恨才咬我。」等語（見一審卷第 113頁正面、第
    164至165頁），不僅未指述伊曾指證己○○吸食毒品導致雙
    方結怨之事，且更明確稱：伊與己○○不熟，且不知己○○
    有無吸食安非他命等語（見原審卷第 113頁正面），益證被
    告上揭辯解與事實不符。
  (三)另經本院調取己○○涉嫌違反麻醉藥品管理條例案卷（原審
    87年度訴字第37號）查明己○○係於87年1月18日因涉嫌「
    販賣」安非他命經警當場查獲逮捕，且於警詢中坦承販賣及
    吸食安非他命之事實，有該案警詢筆錄之記載可稽（見該案
    警詢卷第 1頁），顯見己○○並非因為遭人檢舉施用毒品而
    遭警逮捕。況經本院依被告之聲請，傳訊當年承辦員警丙○○、戊○○、丁○○均不能證實被告曾經於86年年底向警方
    檢舉證人己○○施用毒品之事實（見本院更(三)卷第61- 65頁
    、98-101頁），堪見被告所辯己○○之前於警詢中之陳述係
    挾怨誣指其犯罪一節，不足採信。
  (四)查證人己○○於本院上訴審審理中具結作證時，並未否認其
    於警詢時確有如警詢筆錄所記載之陳述，僅改口稱伊係當時
    係挾怨誣指被告販毒（見本院上訴卷第26頁反面至27頁）。
    故己○○上揭警詢中之陳述是否係出於己○○誣陷被告之動
    機，即為該證詞是否可信之判斷關鍵。而己○○上揭警詢中
    之陳述並非出於誣陷被告之動機，己○○事後翻異之詞顯然
    係在迴護被告，已如前述，是證人己○○於警詢中所為不利
    於被告之陳述雖與其嗣後於本院上訴審所為之證詞不符（己○○雖曾於一審審理時到庭為警詢相同之指證，但未依法具
    結，故該次之陳述無證據能力），但上揭警詢中之陳述係己○○甫被逮捕後即時之陳述，而其陳述係出於其自由意志（
    已如前述），且尚無機會與被告進行串證，依其陳述之時點
    觀之，相較於其嗣後於二審以後所為之陳述，顯有特別可信
    之處，且為證明被告犯罪事實所必要，依刑事訴訟法第 159
    條之2之規定，自得採為本案之證據。
  (五)上揭被告販賣安非他命予證人乙○○之事實，已經乙○○於
    87 年6月19日花蓮縣警察局刑警隊警詢中指證甚詳（見原審
    卷第 146頁正面）。雖乙○○嗣後於本院上訴審及更(三)審改
    口稱：伊僅係拜託被告代伊購買安非他命云云（見本院上訴
    卷第25-26頁、本院更(三)卷第135-136頁）。惟查：乙○○係
    於87年 6月19日因違反麻醉藥品管理條例案件經通緝到案後
    ，在警訊中指證伊曾經向12人購買安非他命（被告為其中之
    一），其對各次買賣安非他命之事實，俱有詳盡之供述（見
    原審卷第142至147頁），此與一般挾怨或因其他動機誣指他
    人犯罪皆有特定對象之情形並不相同。且乙○○於本院更(三)
    審審理時所稱：「………筆錄裡面他寫的12個人，有的部分
    是真的我有跟他買，有的部分我沒有跟他買過，我也沒有跟
    被告買過。」等語（見本院更(三)卷第 135頁），雖嫌避重就
    輕，但仍足以顯示其於警詢中之陳述並非憑空虛構。另參照
    乙○○於本院上訴審時結證稱：「是我請他買（安非他命）
    到後才將錢交給他」（見本院上訴卷第26頁正面），與一般
    託人代購物品皆係先行交付金錢之情形不同，反倒與毒品買
    賣一手交錢，一手交貨之常情相符，本院綜合上情，認為證
    人乙○○上揭警詢中之陳述與審判中不符，其先前於警詢中
    之陳述顯然具有較可信之特別情況，且為證明犯罪事實存在
    所必要，依刑事訴訟法第159條之2之規定，得為證據。
  (六)被告於本院前審調查時辯稱：伊並未在遊樂場交付安非他命
    予乙○○，當時乙○○僅係向伊詢問羅阿財在那裡而已（見
    本院上訴卷第25頁反面），顯見被告與乙○○間並未交惡等
    情，堪見被告所辯證人乙○○與伊打架後即未再聯絡一節，
    不足採信。
  (七)按測謊鑑定，係依一般人在說謊時，會產生遲緩、緊張、恐
    懼、不安等心理波動現象，乃以科學方法，由鑑定人利用測
    謊儀器，將受測者之上開情緒波動反應情形加以紀錄，用以
    判別受測者之供述是否真實。故測謊鑑定，倘鑑定人具備專
    業之知識技能，所測試之問題及其方法又具專業可靠性，該
    測謊結果，如就否認犯罪有不實之情緒波動反應，雖非不得
    供為有罪判決之參考，但因其並不具有全然之準確性，故不
    得作為被告絕對之證據（93年度台上字第 327號判決要旨參
    照）。是本院認法務部調查局對被告實施測謊，其判斷與證
    人己○○於警詢中可信之供述不合，本院不予採信，於證據
    法則應無違背，附此敘明。
  (八)按證人之陳述有部分前後不符時，究竟何者為可採，法院仍
    得本其自由心證予以斟酌，非謂一有不符或矛盾，即應認其
    全部均為不可採信，苟其基本事實之陳述，若果與真實性無
    礙時，則仍非不得予以採信（最高法院74年度台上字第1599
    號判例參照）。再依一般經驗法則，證人就同一事實反覆接
    受不同司法人員之訊問，證人在各次訊問時，是否均能作精
    確的陳述，與其個人所具備記憶及描述事物之能力有關，甚
    至與訊問者訊問之方式、態度及證人應訊當時之情緒亦有關
    聯，尤其反覆持續向不同販賣者購買安非他命之行為，與日
    常生活混雜交錯，在記憶上更難免會發生混淆，其陳述再透
    過不同紀錄人員之紀錄，在筆錄的記載上呈現若干差異，實
    屬無可避免，此乃本院職務上已知之事實。是證人乙○○於
    警訊及原審審理時之陳述雖然略有出入，惟伊所述伊向被告
    購買安非他命之基本事實則無二致，故證伊於警訊中稱其向
    被告購買安非他命之次數為3、4次，每次1小包，價格2千元
    （見警訊卷第146頁正面），與其嗣後於原審審理時所稱之1
    、2次，每次1、2千元不同（見原審卷第151頁反面至 152頁
    正面），於經驗法則並不違背，本院認其於本院前審（上訴
    審）再次詳細訊問時，明確指證伊購買安非他命之次數為 2
    次，每次 2千元之陳述較為可信（見本院上訴卷第25頁反面
    ）。
  (九)安非他命之買賣，係屬嚴重違法行為，非可公然為之，故其
    交易價格每因買賣雙方關係之深淺、買賣之數量、貨源是否
    充裕、查緝是否嚴緊及其取得成本之高低等因素而有不同，
    非可一概而論。而販賣之利得，除販賣者坦承之外，實難查
    得實情，惟販賣安非他命犯行之法定刑度其甚重，係眾所週
    知之事實，依一般經驗法則，販賣安非他命者鋌而走險，苟
    非意在營利，所為何來？是本院雖因被告矢口否認其有販賣
    安非他命犯行，致無法查得其販賣安非他命之價差，惟依上
    述說明，被告具有營利之意圖，仍堪認定。
  (十)安非他命屬中樞神經興奮劑，具有輕微成癮性，服用後會產
    生依賴性、耐藥性、並引起不安、頭昏、顫抖、亢進性反應
    、失眠、焦慮、精神障礙，類似精神分裂症之錯覺、幻覺、
    妄想及伴有行動與性格異常等副作用，是以經行政院衛生署
    於79年10月 9日以衛署藥字第904142號公告列為麻醉藥品管
    理，禁止販賣，被告非法販賣安非他命，核其所為，係犯麻
    醉藥品管理條例第13條第2項第1款之非法販賣化學合成麻醉
    藥品罪。查被告行為後之87年 5月20日毒品危害防制條例已
    經公布實施（於同月22日生效），該條例第2條第1項第 2款
    、第4條第2項所規定之販賣第二級毒品安非他命罪有較重之
    處罰規定，比較新舊法，應以適用行為時之麻醉藥品管理條
    例第13條之1第2項第1款之規定有利於被告，依刑法第2條第
    1 項但書之規定，應適用行為時之法律即麻醉藥品管理條例
    第13條第2項第1款之規定。被告先後多次行為，時間緊接，
    所犯罪名相同，依其情節，顯係基於概括犯意而為，為連續
    犯，應依法論以一罪。被告販賣安非他命予乙○○部分之犯
    行，起訴書雖未敘及，惟被告此部分犯行與起訴部分有連續
    犯裁判上一罪關係，本院自應併予審究。原審對被告論罪科
    刑，固非無見，惟原判決認定被告係犯轉讓安非他命罪名，
    尚有未洽，被告上訴意旨否認犯罪，雖不足取，惟原判決既
    有可議，本院仍應予以撤銷改判。爰審酌被告販賣數量不多
    ，情節尚非重大及其犯罪後之態度等一切情狀，處有期徒刑
    5年2月，以示懲儆。
三公訴意旨另認被告甲○○分別於87年3月 3日8時40分許在花蓮
  市三商百貨公司前，將0.4公克之安非他命，以2千元之代價，
  販賣予庚○○；同月 3日14時30分許在傅氏書局前，再將重約
  0.4公克之安非他命，以2千元價格，再次販賣予庚○○；復於
  同年月10日9時30分許在新美琪戲院前再以1千元之價格販賣重
  約0.2公克之安非他命予庚○○：再於同年月 15日16時許，在
  花蓮市南濱公園附近，將重約0.2公克之安非他命以1,500元販
  賣庚○○，共計 5次，因認被告此部分行為亦涉犯麻醉藥品管
  理條例第13條之1第2項第 1款之非法販賣化學合成麻醉藥品之
  罪名云云。惟訊據被告矢口否認前揭犯行，並辯稱：伊不認識
  庚○○等語。查證人庚○○於警詢中先稱：伊曾經向 1位綽號
  「阿」的人購買安非他命，真實姓名不知道云云（見第 532
  號偵查卷第31頁反面），嗣後於檢察官偵查時雖改稱：「阿峰
  」姓名為甲○○，但並未依法具結（見上揭偵查卷第27頁反面
  ），故無證據能力。嗣後庚○○於原審證稱：伊不認識被告甲○○（見原審卷65頁反面），且庚○○經本院前審傳拘無著（
  見本院更(二)卷第 103頁），本院認尚不得依據庚○○上述警詢
  中所為不盡具體之指證遽認被告有販賣安非他命之犯行。因公
  訴人認被告此部分犯行與前揭有罪部分有裁判上一罪關係，故
  不另為無罪之諭知。
據上論斷，應依刑事訴訟法第369條第1項前段、第364條、第299
條第1項前段，麻醉藥品管理條例第13條之1第2項第1款、刑法第
11條前段、第2條第1項但書、第56條，判決如主文。
本案經檢察官李土城到庭執行職務。
中    華    民    國    95    年    1     月    18    日
                  審判長法  官  謝志揚
                        法  官  賴淳良
                        法  官  何方興
以上正本證明與原本無異。
如不服本判決，應於送達後10日內，向本提出上訴狀。
                        書記官  劉妙娘
中    華    民    國    95    年    1     月    18    日
麻醉藥品管制條例 (舊88.06.02以前)第13條之1第2項第1款：
違反前條之規定，其屬於第2條第1款至第 3款之麻醉藥品者，應
分別依法處罰。
一  非法輸入、製造、運輸、販賣者，處 5年以上有期徒刑，得
    併科5萬元以下罰金。
二  意圖販賣而非法持有者，處 3年以上10年以下有期徒刑，得
    併科3萬元以下罰金。


司法院資訊處製作；財團法人民間司法改革基金會備份。
